【裁判字號】    97,簡上,326
【裁判日期】    980803
【裁判案由】    確認本票係變造等
【裁判全文】
臺灣臺北地方法院民事裁定             97年度簡上字第326號
上  訴  人  乙○○
            丁○○
共      同
訴訟代理人  賴中強律師
被上訴人    甲○○
訴訟代理人  丙○○
            游朝義律師
上列當事人間確認本票債權不存在等事件，上訴人對於中華民國
98年6月24日本院97年度簡上字第326號第二審判決提起上訴，本
院裁定如下：
    主  文
上訴駁回。
第三審訴訟費用由上訴人負擔。
    理  由
一、按對於簡易訴訟程序之第二審裁判，提起第三審上訴或抗告
    ，僅得以其適用法規顯有錯誤為理由，且須經原裁判法院之
    許可；前項許可，以訴訟事件所涉及之法律見解具有原則上
    之重要性者為限，民事訴訟法第436條之2第1項、第436條之
    3第1項、第2項定有明文。又所謂適用法規顯有錯誤，係指
    原第二審判決就其取捨證據所確定之事實適用法規顯有錯誤
    而言，不包括認定事實不當之情形在內（最高法院80年臺上
    第1326號判例可資參照）。
二、上訴意旨略以：上訴人就本件票據之原因債權，並無積欠被
    上訴人任何款項，無論上訴人有無積欠大陸東莞世裕陶瓷有
    限公司（下稱世裕公司）或世裕公司廠商款項，均不等於上
    訴人積欠被上訴人款項，本件縱有上訴人於經營世裕公司期
    間，該公司積欠廠商款項，未處理完畢之情形，充其量僅係
    世裕公司或該公司廠商是否對上訴人催討款項之問題，上訴
    人不因此對被上訴人個人負擔債務，原判決將上訴人對世裕
    公司之債務、上訴人對世裕公司廠商之債務及上訴人對被上
    訴人個人是否負有債務混為一談，嚴重破壞債之相對性原則
    ，顯有適用民法第199條錯誤及消極不適用最高法院46年臺
    上字第1835號判例之違法。至於上訴人於民國95年12月1日
    共同簽發、面額新臺幣500萬元之本票（下稱系爭本票）係
    作為兩造租賃經營合約書（下稱系爭經營合約）履約之擔保
    ，該經營合約已於96年9月28日因雙方協議而終止，上訴人
    既已不再對被上訴人負有給付租金之義務，被上訴人復未舉
    證依據上開經營合約尚有何其他得對上訴人主張之原因債權
    存在，則兩造間之票據原因關係不存在甚為明確。從而，原
    判決適用法規顯有錯誤，且所涉及之法律見解具有原則上之
    重要性，爰依法提起上訴等語。
三、經查：
  （一）原判決認定兩造間就系爭經營合約簽訂終止協議書之目
        的，乃在於結算上訴人乙○○與被上訴人間關於該經營
        合約之權利義務，雙方約定以96年9月30日為結算基準
        日，上訴人乙○○對於96年9月30日前因經營世裕公司
        所負擔之全部債務，仍應負責處理，而系爭本票既為系
        爭經營合約之履約擔保，自應認系爭終止協議書第5條
        關於系爭本票失效約定之真意，係以「上訴人乙○○將
        96年9月30日前因經營世裕公司所負擔之全部債務處理
        完畢」，為系爭本票履約保證之解除條件，解除條件成
        就時，系爭本票始失其效力，非謂系爭本票於系爭終止
        協議書簽訂時立即、當然失其效力等情，乃解釋上訴人
        乙○○與被上訴人間關於系爭本票失效約定之真意，係
        附有解除條件，而非於簽訂終止協議書同時失效，核屬
        法院認定事實之職權範圍，尚與適用法規顯有錯誤有別
        ，上訴人主張原判決將上訴人對世裕公司之債務、上訴
        人對世裕公司廠商之債務及上訴人對被上訴人個人是否
        負有債務混為一談，違反債之相對性原則，有違背法令
        、現存判例之適用法規錯誤云云，刻意迴避該等用法係
        以事實認定為基礎，顯不可採。
  （二）又原判決認定上訴人乙○○於簽訂終止協議書後，其於
        96年9月30日前經營世裕公司期間所負之債務仍未處理
        完畢，致被上訴人遭世裕公司債權人追討債務，而必須
        代為處理上訴人乙○○所負之債務，則兩造終止協議書
        所約定之解除條件尚未成就，系爭本票自未失效，上訴
        人仍應負發票人責任等情，亦係取捨證據認定事實之結
        果，難認適用法規顯有錯誤。從而，原判決據此認定系
        爭本票尚未失效，兩造間票據關係仍然存在，上訴人請
        求確認上訴人所簽發之系爭本票債權不存在，為無理由
        ，應予駁回，並無上訴人所稱之適用法規顯有錯誤之情
        形，上訴人所指摘者，無非係屬原判決取捨證據認定事
        實之問題，核與前開規定不符，其上訴自不應許可。
四、據上論結，本件上訴不應許可，依民事訴訟法第436條之3第
    3 項、第95條、第78條，裁定如主文。
中    華    民    國    98    年    8     月    3     日
                  民事第二庭    審判長法官  朱漢寶
                                      法官  黃呈熹
                                      法官  鍾素鳳
以上正本係照原本作成。
如對本裁定抗告，須於裁定送達後10日內向本院提出抗告狀，並
繳納抗告費新臺幣1000元。
中    華    民    國    98    年    8     月    3     日
                                    書記官  林玗倩


司法院資訊處製作；財團法人民間司法改革基金會備份。
